【裁判字號】    94,上訴,2356
【裁判日期】    950124
【裁判案由】    毒品危害防制條例
【裁判全文】
臺灣高等法院臺中分院刑事判決        94年度上訴字第2356號
上  訴  人
即  被  告  乙○○
                      之3
上列上訴人因違反毒品危害防制條例案件，不服臺灣彰化地方法
院94年度訴字第1204號中華民國94年9月9日第一審判決（起訴案
號：臺灣彰化地方法院檢察署94年度毒偵字第2026、2541號），
提起上訴及上訴後移送併案審理（94年度毒偵字第5666、5963號
），本院判決如下：
    主    文
原判決撤銷。
乙○○連續施用第一級毒品，累犯，處有期徒刑壹年肆月，扣案
之海洛因玖包（其中壹包純度9.89%，淨重2.47公克，另壹包含
量極微，淨重0.11公克，所餘柒包純度為32.92%，合計淨重1.71
公克）、殘存海洛因粉末之殘渣袋肆個、已使用過殘存海洛因之
香菸頭壹支均沒收銷燬之，塑膠空袋貳拾肆個及塑膠鏟管壹支均
沒收；又連續施用第二級毒品，累犯，處有期徒刑玖月。應執行
有期徒刑壹年拾月，扣案之海洛因玖包（其中壹包純度9.89%，
淨重2.47公克，另壹包含量極微，淨重0.11公克，所餘柒包純度
為32.92%，合計淨重1.71公克）、殘存海洛因粉末之殘渣袋肆個
、已使用過殘存海洛因之香菸頭壹支均沒收銷燬之，塑膠空袋貳
拾肆個及塑膠鏟管壹支均沒收。
    事實及理由
一、犯罪事實：
    乙○○於民國85年間曾因違反麻醉藥品管理條例等案件，經
    法院判處應執行有期徒刑6年4月確定，執行至89年間獲得假
    釋，然於90年間，又因持有第一級毒品案件，經判處有期徒
    刑3月確定，前揭假釋因而撤銷，所餘刑期與有期徒刑3月部
    分合併執行，至93年9月9日執行完畢。另於90年間，因施用
    毒品案件，經送觀察、勒戒之結果，認有繼續施用毒品之傾
    向，而再送強制戒治，至90年10月22日因執行成效良好而停
    止戒治出所，嗣於91年3月5日停止戒治期滿執行完畢，並經
    檢察官為不起訴處分確定。惟乙○○仍不思悔改，其於強制
    戒治執行期滿後五年內，又基於施用第一級毒品海洛因之概
    括犯意，自93年12月底某日起，至94年11月18日13時許止，
    在彰化縣彰化市○○里○○路240巷78號之3之住所、同市○
    ○路23號7樓之5之居所，及彰化縣秀水鄉○○村○○路227
    號前之007檳榔攤內等處，以將海洛因摻入香煙中點燃後持
    以吸食之方式，連續施用第一級毒品海洛因多次，平均每日
    約施用一至二次。另基於施用第二級毒品甲基安非他命（起
    訴書誤載為安非他命）之概括犯意，自93年11月間某日起，
    至94年11月19日為警採尿之前四日內某時止，在彰化縣彰化
    市○○里○○路240巷78號之3之住所、及同市○○路23號7
    樓之5之居所等處，以將甲基安非他命置於玻璃吸食器內點
    火燒烤成煙霧狀後再吸入體內之方式，連續施用第二級毒品
    甲基安非他命多次，約每日施用三至四次。嗣先於94年4月
    18日14時50分許，在彰化縣彰化市○○路○段188號前為警查
    獲，並扣得其所有之海洛因一包（純度9.89%，淨重2.47公
    克）、殘存海洛因粉末之殘渣袋四個，及其所有預備供施用
    海洛因使用之塑膠空袋二十四個與塑膠鏟管一支；再於94年
    5 月18日21時10分許，在彰化縣彰化市○○路23號前為警查
    獲，並扣得其所有之海洛因八包（其中一包海洛因含量極微
    ，淨重0.11公克，另七包純度為32.92%，合計淨重1.71公克
    ）；復於94年9月30日17時35分許，在彰化縣花壇鄉○○路○
    段590巷9號為警查獲；又於94年11月19日13時30分許，在彰
    化縣秀水鄉○○村○○路227號前之007檳榔攤內為警查獲，
    並扣得其所有已使用過殘存海洛因之香菸頭一支。
二、程序方面：上訴人即被告乙○○（以下稱被告）經合法傳喚
    ，無正當理由不到庭，依法不待其陳述直接判決。
三、認定犯罪事實所憑證據和理由：
  (一)彰化縣警察局彰化分局委託檢驗尿液代號與真實姓名對照認
    證單及彰化縣衛生局煙毒尿液檢驗成績書各四件。
  (二)法務部調查局94年調科壹字第140011638、000000000號鑑定
    通知書各一件。
  (三)先於94年4月18日扣案之海洛因一包（淨重2.47公克），及
    殘存海洛因粉末之殘渣袋四個、塑膠空袋二十四個，與塑膠
    鏟管一支；再於94年5月18日扣案之海洛因八包（其中一包
    含量極微，淨重0.11公克，另七包純度為32.92%，合計淨重
    1.71公克）；復於94年11月19日扣案之已使用過殘存海洛因
    之香菸頭一支。
  (四)被告於偵、審中對犯罪事實之自白，核與上開事證相符。
  (五)被告前於90年間因施用毒品案件，經送觀察、勒戒之結果，
    認有繼續施用毒品之傾向而再送強制戒治，至90年10月22日
    執行成效良好而停止戒治釋放出所，嗣於91年3月5日停止戒
    治期滿執行完畢，有臺灣高等法院被告前案紀錄表可稽，其
    於強制戒治執行完畢釋放後五年內再犯毒品危害防制條例第
    10條第1、2項之罪，事證明確，被告之犯行可以認定。
四、撤銷改判的理由：
  (一)撤銷原判決的理由：
    原審就被告上訴後檢察官於本院審理時移送併辦部分，亦即
    被告於94年5月上旬及同年5月17日起分別至同年11月18日、
    11月19日為警採尿之前四日內某時止，先後在同上址等處，
    多次施用海洛因、甲基安非他命之犯行，及於94年11月19日
    為警所查扣已使用過殘存海洛因之香菸頭一支之事實，均未
    及審理，致未併審酌為量刑之依據及併為沒收銷燬之諭知，
    尚有未洽。
  (二)自為判決的論罪科刑理由：
  (1)按海洛因及甲基安非他命分係毒品危害防制條例所規定之第
    一級毒品及第二級毒品，被告分別施用，係觸犯同條例第10
    條第1項之施用第一級毒品罪及同條第2項之施用第二級毒品
    罪。被告施用第一級毒品海洛因前後及施用第二級毒品甲基
    安非他命前後，持有海洛因及甲基安非他命之低度行為，應
    分別為其施用之高度行為所吸收，均不另論罪。
  (2)被告前揭先後多次施用第一級毒品海洛因及多次施用第二級
    毒品甲基安非他命之行為，均時間緊接，觸犯構成要件相同
    之罪名，顯均係基於概括之犯意反覆為之，各為連續犯，應
    分別依刑法第56條規定以一罪論，並均加重其刑。再檢察官
    原雖僅起訴被告自93年12月間某日起至94年5月18日止連續
    施用第一、二級毒品多次之犯行，惟被告其餘未經起訴部分
    之施用第一、二級毒品犯行，既與經檢察官起訴部分，分別
    具有連續犯之裁判上一罪關係，而均為起訴效力所及，且均
    經檢察官移送併辦或被告自白，本院自應併予審理。再被告
    所犯上開二罪，犯意各別，行為互殊，顯係基於各別犯意為
    之，應予分論併罰。另被告曾於85年間因違反麻醉藥品管理
    條例等案件，經法院判處應執行有期徒刑6年4月確定，執行
    至89年間獲得假釋，然於90年間又因持有第一級毒品案件，
    經判處有期徒刑3月確定，前揭假釋因而撤銷，所餘刑期與
    有期徒刑3月部分合併執行，至93年9月9日執行完畢，有臺
    灣高等法院被告前案紀錄表在卷可憑，其於有期徒刑執行完
    畢後五年內再犯有期徒刑以上之本罪，為累犯，應依刑法第
    47條規定，就其所犯施用第一級毒品罪及施用第二級毒品罪
    ，均遞加重其刑。
  (3)審酌被告前已有違反毒品危害防制條例前科，並曾因施用毒
    品接受觀察勒戒及強制戒治處分，且曾經法院判處罪刑確定
    在案，竟尚不能深切體悟，自愛自重，猶不顧施用毒品對其
    個人、家庭及社會、國家所造成之危害及負累，而再犯不輟
    ，且接連多次為警查獲，難認其罪責係屬輕微，自應受相當
    之刑罰制裁及被告所施用毒品之期間、犯後坦認犯行之態度
    等一切情狀，就其所犯上述二罪分別量處如主文第二項所示
    之刑，並定其應執行之刑。
  (4)扣案之第一級毒品海洛因九包（其中一包純度9.89%，淨重
    2.47公克，另一包含量極微，淨重0.11公克，所餘七包純度
    為32.92%，合計淨重1.71公克）、殘存海洛因粉末之殘渣袋
    四個及已使用過殘存海洛因之香菸頭一支（其內之海洛因均
    因量微無從析離），均係查獲之毒品，應依毒品危害防制條
    例第18條第1項前段之規定，宣告沒收銷燬之；另扣案之塑
    膠空袋二十四個與塑膠鏟管一支，係被告所有且均預備供其
    持有施用毒品所用之物，業據被告陳明在卷，均依刑法第38
    條第1項第2款規定，予以宣告沒收。
五、本件雖係由被告上訴，然因原審有未及併為審酌連續犯之部
    分事實，致適用法條不當而撤銷之情形，已如前述，本院自
    得諭知較重於原審判決之刑，併此敘明。
六、適用的法律：
  (一)刑事訴訟法第369條第1項前段、第371條、第364條、第299
    條第1項前段、第370條但書。
  (二)毒品危害防制條例第10條第1項、第2項、第18條第1項前段
    ，刑法第11條、第56條、第47條、第51條第5款、第38條第1
    項第2款。
本案經檢察官甲○○到庭執行職務。
中    華    民    國    95    年    1     月    24    日
              刑事第九庭  審判長法  官  陳  筱  珮
                                法  官  趙  春  碧
                                法  官  張  國  忠
上列正本證明與原本無異。
施用1級毒品得上訴；施用2級毒品不得上訴。
如不服本判決應於收受送達後十日內向本院提出上訴書狀，其未
敘述上訴之理由者並得於提起上訴後十日內向本院補提理由書（
均須按他造當事人之人數附繕本）。
                                書記官  林  玉  惠
中    華    民    國    95    年    1     月    25    日
附錄法條：
毒品危害防制條例第10條第1項、第2項：
施用第一級毒品者，處六月以上五年以下有期徒刑。
施用第二級毒品者，處三年以下有期徒刑。                Ｉ


司法院資訊處製作；財團法人民間司法改革基金會備份。
